【裁判字號】    90,訴,213
【裁判日期】    901217
【裁判案由】    誣告
【裁判全文】
臺灣花蓮地方法院刑事判決                            九十年度訴字第二一三號
    公  訴  人  臺灣花蓮地方法院檢察署檢察官
    被      告  乙○○
    選任辯護人  曾泰源
右列被告因誣告案件，經檢察官提起公訴（九十年度偵字第一九二號），本院判決如
左：
    主  文
乙○○意圖他人受刑事處分，向該管公務員誣告，處有期徒刑肆月。緩刑參年。
    事  實
一、乙○○明知己○○僅仲介，坐落花蓮縣秀林鄉○○段二六六地號土地之所有人丙○○、丁○○出售其土地，且丁○○所有之土地所有權狀及印鑑章，均係其本人
    交付己○○，用以辦理土地過戶事宜者，乙○○明知己○○並未偽造丁○○之印
    章並偽造丁○○名義出售上開土地，距乙○○僅因上開土地之所有人丙○○對於
    出售土地之價金未依約償還，且積欠乙○○父親之互助會款，而己○○竟可由土
    地價金中，獲得高額之仲介費用，致乙○○心有未甘，竟於民國八十八年一月二
    十二日，意圖使己○○受刑事追訴，乃虛構己○○偽造丁○○印章及偽造丁○○
    名義出售前述第二六六地號土地之事實，於八十八年一月二十二日十時三十五分
    向台灣花蓮地方法院檢察署誣指告發己○○涉嫌偽造文書等犯行。嗣該案經花蓮
    地方法院檢察署提起公訴後，經本院認己○○之犯罪嫌疑不足，而於八十九年十
    月二十日以八十八年訴字第二五六號為無罪判決確定。
二、案經本院移送台灣花蓮地方法院檢察署檢察官偵查起。
    理  由
一、訊據被告乙○○於本院九十年十月十八日訊問時承認：前揭二六六地號所有人丁○○、丙○○二人之兄弟甲○○積欠其父親會錢，我去找甲○○要債後，後來碰
    到甲○○之弟丙○○，談過事情後，他們同意出售二六六地號土地來代甲○○還
    錢，我因不知道買賣土地之手續要如何辦理，才與己○○一起去找他們，甲○○
    和丙○○有將要賣地來還錢這件事當面告訴我和己○○，後來丙○○先將他二分
    之一的權狀等資料拿給我，因為只有二分之一，我們就去找丁○○，後來由丁○○的兒子戊○○將權狀、印鑑章等資料拿給我，我就將權狀、印鑑章拿給己○○
    ，拿給己○○後，由己○○負責土地出售事情；我是先拿權狀給己○○去辦理出
    售事宜後，才去檢舉己○○偽造文書，我是因為沒有拿到丙○○賣地的錢，我才
    會去告己○○，我認為其中一定有問題，我也不知道要怎麼處理，只有去檢察署
    告他等事實，然另辯稱：因為當初只有交付丁○○的土地權狀、印鑑章給己○○
    ，並沒有交付丁○○買賣標的物同意書給己○○，且在這之前，曾經問過丁○○
    ，他曾表示不同意出售，才懷疑己○○偽造文書，後來我找不到丁○○，所以才
    去告己○○偽造文書云云。
二、右揭事實，業據被害人己○○指訴他曾經和被告乙○○一起找過甲○○、丙○○
    ，經其二人當面告訴我和乙○○要地來還錢，且丁○○之權狀、印鑑章等資料確
    實是被告乙○○所交付者等情綦詳，核與證人丁○○在本院證稱：二六六地號那
    塊土地，是我與丙○○所共有，後來我有答應要把我所有的二分之一持分送給丙○○，但是還沒有辦理過戶，土地買賣的事，是後來己○○找丙○○的時候，我
    正好碰到，才知道買買的事情，那是在去地檢察署之前的事等語；證人丁○○之
    子戊○○證述：我父親丁○○名下共有之第二六六地號土地的權狀、印章都是父
    親交給我，我將印章交給我叔叔甲○○等人去找土地代書辦理買賣事宜，土地權
    狀、印章等資料都是我交給己○○等人的，因我叔叔甲○○，他欠人家一筆會錢
    ，就叫我跟父親要印章和權狀，我跟我父親說是叔叔要的，我父親就會給我，因
    我父親的事情都是我叔叔在處理，我認為叔叔自己會跟我父親講，所以我叔叔要
    我去拿印章、權狀等資料，我就去向我父親拿等語；證人即丁○○之弟丙○○證
    稱：當初是甲○○欠他人三十四萬的會錢，甲○○就說要賣這塊地去還這筆債，
    甲○○找我商量，我就說好，後來己○○就找我談買賣土地這件事情，並且找我
    回來花蓮辦理買賣契約的事，至於土地買賣的其他手續及權狀、印章等資料事情
    ，都是由甲○○處理的，我是同意甲○○將整塊土地出售去還債等語；證人甲○○在本院證述：乙○○的父親來向我要過錢，後來是乙○○帶己○○一起來找我
    談還錢的事，我就去找我弟弟丙○○，告訴他我欠人家錢沒有辦法還錢，丙○○
    就同意說要將他名下的土地出售後替我還錢，我就將這件事情告訴乙○○和己○○，請他們兩個人去找丙○○處理賣地還錢的事，土地出售的事情都是由他們去
    辦，丙○○有告訴我他及丁○○的持分全部都賣了，丁○○的土地權狀及印鑑章
    等資料，都是當初我跟丁○○的兒子戊○○講說你回去跟你父親講一下叫他把印
    章和權拿給我，說要辦土地買賣，戊○○拿到印鑑章及權狀之後，可能沒有拿給
    我，就直接拿給己○○等人去辦理等語，均相符合，並有本院筆錄在卷可按。
三、綜上證人丁○○、戊○○、丙○○、甲○○各人之證詞，參酌被告所陳述之內容
    觀之，可知丁○○出售二六六地號土地之經過情形為：丁○○、丙○○二人之弟
    甲○○，因積欠被告乙○○父親互助會三十四萬元，無法清償，經乙○○催討後
    ，甲○○商得丙○○之同意，出售其與丁○○共有之二六六號土地，以所得之價
    金代甲○○清償債務，並由張成財帶同乙○○與丙○○等妥此事，然因乙○○不
    諳土地買賣之各項程序，遂找己○○一同找丙○○談妥此事，委由己○○辦理土
    地買賣及過戶事宜，雖丙○○僅為名義上土地之二分之一持有人，然另一共有人
    丁○○曾答應要將其二分之一持分送給丙○○，因而甲○○即找丁○○之子戊○○向其父親丁○○索取土地所有權狀及印鑑章等資料以辦理買賣手續，經戊○○
    向丁○○取得權狀、印鑑章等資料後，交由乙○○，再由乙○○交予己○○持以
    交付土地代書辦理各項買賣手續，土地因而得出售，然因事後，土地之出售款項
    ，丙○○並未如事前所約定，全數用以代甲○○償還積欠乙○○父親之互助會款
    ，反而己○○卻得到高達十萬元之傭金，導致乙○○不滿，認為受騙，因此雖明
    知該丁○○所有之土地權狀及印鑑章等物，確其交付予己○○，並非偽造，仍至
    檢察署誣告己○○偽造文書之事實，應屬真實。此外，復有被告乙○○於八十八
    年一月二十二日具狀向台灣花蓮地方法院檢察署申告己○○涉嫌偽造文書之由告
    書、檢察官因而以己○○以八十八年偵字第四二０號案件偵查之資料、筆錄各一
    份附卷，己○○在該偽造文書案件中，業經本院於八十九年十月二十日以八十八
    年度訴字第二五六號判決己○○無罪之判決書一份在卷；並經本院依職權調閱本
    院八十八年度訴字二五六號卷宗（含八十八年度偵字第四二０號、第二六四三號
    、八十八年偵緝字第七二號、八十九年度執字第一二七一號卷）查證屬實。足徵
    被告明知己○○並未偽造丁○○之印章及偽造其名義出售土地之事實已屬甚明。
    被告辯詞自均不足採信。
六、按告發人所訴事實不能證明其係屬實，對於被訴人為無罪判決確定者，固不能謂
    告發人因此即應負誣告罪責，然此必以告發人有出於誤會或懷疑被訴人有此事實
    ，或對其事實張大其詞而為申告之情形，始足以當之，若告發人以自己親歷被害
    事實，堅指被訴人有犯罪行為，指名向該管公務員告訴，經法院為無罪判決者，
    認被訴人無此犯罪事實者，即不能謂告發人不應負誣告罪責，最高法院著有三十
    二年度上字第一八四號判例意旨可資參照。被告均明知被害人己○○並未偽造丁○○所有之印鑑證書、印鑑章、土地所有權狀，而係由其本人交付予己○○者，
    有如前述。被告顯非出於誤會或懷疑始向檢察署告發己○○涉嫌偽造文書及使公
    務員登載不實，而係故意利用刑事告訴程序解決民事紛爭甚明。被告確有誣告被
    害人之故意至明。本件罪證明確，犯行堪以認定。
七、核被告所為，係犯刑法第一百六十九條第一項之罪。爰審酌被告犯罪之動機、目
    的、手段、素行、造成被害人因而遭受偵查、審判程序所生危害，及被告犯後態
    度等一切情狀，量處如主文所示之刑。又被告前未曾受有期徒刑以上刑之宣告，
    有台灣高等法院被告全國前案紀錄表可按，因一時失慮，偶罹刑典，事後已坦承
    犯行，深具悔意，經此刑之宣告後，應知警惕而無再犯之虞，本院因認暫不執行
    其刑為當，予以宣告緩刑，用啟自新。
據上論斷，應依刑事訴訟法第二百九十九條第一項前段、刑法第一百六十九條第一項
、第七十四條第一款，判決如主文。
中      華      民      國      九十    年     十二     月     十七     日
                                臺灣花蓮地方法院刑事庭
                                    法  官  吳  順  龍
右正本證明與原本無異。
如對本判決不服，應於送達後十日內，向本院提出上訴狀。（應抄附繕本）告訴人或
被害人如對於本判決不服者，應具備理由請求檢察官上訴，其上訴期間之計算係以檢
察官收受判決正本之日期為準。
                                    法院書記官
中      華      民      國      九十    年     十二     月     十九     日
附錄本判決論罪之法律條文：
刑法第一百六十九條第一項：
意圖他人受刑事或懲戒處分，向該管公務員誣告者，處七年以下有期徒刑。


司法院資訊處製作；財團法人民間司法改革基金會備份。
